臺灣高雄地方法院刑事裁定　　　　 100年度聲判字第42號
聲　請　人　A1　
代　理　人　徐仲志律師
被　　　告　趙振棋
上列聲請人因告訴被告妨害秘密案件，不服臺灣高等法院高雄分
院檢察署檢察長駁回再議之處分（100 年度上聲議字第697 號）
，聲請交付審判，本院裁定如下：
    主  文
聲請駁回。
    理  由
一、告訴及聲請交付審判意旨略以：
  (一)被告趙振棋與聲請人A1( 真實姓名年籍詳卷) 原為男女朋友
    關係，被告未經聲請人同意，擅自以錄影設備竊錄聲請人身
    體隱私部位及其與被告2 人非公開之性交活動，並於99年2
    月19日晚間9 時45分許將上開竊錄之影像照片寄送予聲請人
    ，聲請人始知上情，因認被告涉犯刑法第315 條之1 第2 款
    妨害秘密罪嫌。衡諸常情，若一般男女雙方皆知情並同意拍
    攝性愛影片之情形下，其拍攝內容應會以雙方間性愛過程為
    主，且雙方皆會入鏡，而拍攝鏡頭之調整，亦會在從事性行
    為之前調整完畢，而不會在性行為中途再行調整，且若有需
    要於性行為中途調整鏡頭，調整者之臉部應會出現於鏡頭前
    ，以確認鏡頭拍攝之角度，查被告所寄發之照片中，其拍攝
    內容主要為聲請人之臉部，而無其他性愛畫面，且雙方入鏡
    畫面比例顯不相當，顯然被告有意避開攝像鏡頭拍攝自己臉
    部，是被告係趁聲請人不知情之情形下拍攝無疑。
  (二)又現今科技日新月異，側錄器材設備隱匿於身邊各項物品或
    藏匿於手掌亦不足為奇，聲請人於被告側錄過程中不經意注
    視、靠近攝影鏡頭，或被告刻意隱藏攝影鏡頭靠近拍攝，亦
    屬當然，又被告於編號1 照片中之行為，應係拿取位於攝像
    鏡頭上之物品，而非調整鏡頭角度，檢察官以該照片係近距
    離特寫畫面而斷言聲請人應知悉並同意該影片之拍攝，並憑
    空想像被告有於性行為過程中調整鏡頭，顯係疏於偵辦證據
    、草率結案下之主觀陳述，與真實情形不符。
  (三)被告屢次以簡訊恐嚇聲請人，並寄發偷拍之性愛照片予聲請
    人，造成聲請人罹患精神疾病，且被告之行為，業經高雄市
    政府警察局楠梓分局認定為性騷擾事件，經移送高雄市政府
    家庭暴力性侵害及性騷擾防治委員會裁定被告性騷擾行為成
    立，足證被告為恐怖情人，然原偵查檢察官以及再議駁回理
    由無視聲請人之權益，逕草率結案予以不起訴處分及駁回再
    議聲請之處分，對不利益被告之證據棄置不問，有偵查疏漏
    之違失，亦有違背證據法則之違誤，爰依刑事訴訟法第 258
    條之1 之規定，聲請裁定准予交付審判，並請求命被告接受
    測謊及提出當時拍攝之「拍攝器具」與「拍攝當時攝影器材
    放置位置」以供勘查等語。
二、按聲請人不服上級法院檢察署檢察長認再議為無理由而駁回
    之處分者，得於接受處分書後10日內委任律師提出理由狀，
    向該管第一審法院聲請交付審判。法院認為交付審判之聲請
    不合法或無理由者，應駁回之，刑事訴訟法第258 條之1 、
    第258 之3 第2 項前段分別定有明文。查聲請人以被告涉犯
    妨害自由罪嫌，於99年8 月23日向高雄市政府警察局楠梓分
    局後勁派出所警員提出告訴，經臺灣高雄地方法院檢察署檢
    察官以99年度偵字第34395 號、100 年度偵字第4539號為不
    起訴處分後，聲請人提起再議，由臺灣高等法院高雄分院檢
    察署檢察長於100 年5 月9 日以100 年度上聲議字第697 號
    認妨害秘密罪部分再議為無理由而予以駁回，聲請人於100
    年5 月16日收受前開處分書後，乃委任律師為代理人，於10
    0 年5 月20日具狀向本院聲請交付審判等情，此經本院調取
    全卷核對無誤，並有刑事交付審判聲請狀上本院收文章所示
    日期及刑事委任書狀可憑（見本院100 年度聲判字第42號卷
    宗第1 頁、第8 頁），是聲請人聲請交付審判合於法定程序
    要件，先予敘明。
三、又按：
  (一)刑事訴訟法第258 條之1 規定聲請人得向法院聲請交付審判
    ，係對於「檢察官不起訴或緩起訴裁量權」制衡之一種外部
    監督機制，法院僅就檢察官所為不起訴或緩起訴之處分是否
    正確加以審查，以防止檢察機關濫權；依此立法精神，同法
    第258 條第3 項規定法院審查聲請交付審判案件時「得為必
    要之調查」，其調查證據之範圍，自應以偵查中曾顯現之證
    據為限，不可就聲請人新提出之證據再為調查，亦不可蒐集
    偵查卷以外之證據。除認為不起訴處分書所載理由違背經驗
    法則、論理法則或其他證據法則，否則不宜率予裁定交付審
    判。且法院裁定交付審判，即如同檢察官提起公訴使案件進
    入審判程序，是法院裁定交付審判之前提，必須偵查卷內所
    存證據已符合刑事訴訟法第251 條第1 項所定「足認被告有
    犯罪嫌疑」之檢察官應提起公訴之情形，亦即該案件已經跨
    越起訴門檻；否則，縱或法院對於檢察官所認定之基礎事實
    有不同判斷，但如該案件仍須另行蒐證偵查始能判斷應否交
    付審判者，因交付審判審查制度並無如同再議救濟制度得為
    發回原檢察官續行偵查之設計，法院仍應依同法第258 條之
    3 第2 項前段規定，以聲請無理由裁定駁回。又法院於審查
    交付審判之聲請有無理由時，除認為告訴人所指摘不利被告
    之事證未經檢察機關詳為調查或斟酌，或不起訴處分書所載
    理由違背經驗法則、論理法則或其他證據法則者外，不宜率
    予交付審判（法院辦理刑事訴訟案件應行注意事項第134 項
    參照）。至上開所謂告訴人所指摘不利被告之事證未經檢察
    機關詳為調查，係指告訴人所提出請求調查之證據，檢察官
    未予調查，且若經調查，即足以動搖原偵查檢察官事實之認
    定及處分之決定，倘調查結果，尚不足以動搖原事實之認定
    及處分之決定者，仍不能率予交付審判。
  (二)犯罪事實應依證據認定之，無證據不得認定犯罪事實，刑事
    訴訟法第154 條第2 項定有明文。再按犯罪事實之認定，應
    憑證據，如未能發現相當證據，或證據不足以證明，自不能
    以推測或擬制之方法，以為裁判基礎；而認定不利於被告之
    事實，須依積極證據，苟積極證據不足為不利於被告事實之
    認定時，即應為有利於被告之認定，更不必有何有利之證據
    （最高法院40年台上字第86號、30年上字第816 號判例意旨
    參照）；又告訴人之告訴，係以使被告受刑事訴追為目的，
    是其陳述是否與事實相符，仍應調查其他證據以資審認，最
    高法院著有52年台上字第1300號判例可資參照；再者，被害
    人就其被害事實所為之陳述，係使其所指之加害人受刑事訴
    追為目的，其與加害人即被告在訴訟利害關係上，處於相反
    之地位，故被害人以證人身分就其被害事實予以陳述，如其
    陳述本身無瑕疵可指，且經調查其他必要證據結果，足以擔
    保其陳述內容確與事實相符，固得採為斷罪依據，惟若查無
    其他證據足以審認其所述確與事實相符，自難僅以被害人之
    片面指述，遽為不利於被告之認定（最高法院98年度台上字
    第4866號、第5108號判決參照）；另刑法第315 條之1 妨害
    秘密罪於94年2 月2 日之修正理由為：「未得他人同意而任
    意以工具偷窺或偷錄他人隱私部位，已侵害個人隱私權，如
    有製造或散布之行為，影響尤為嚴重，應有處罰必要，為避
    免此種行為是否構成犯罪之疑義，於各款之行為客體增訂身
    體隱私部位以杜爭議」。是以，若經被害人同意，而拍攝身
    體隱私部分，即與「無故以錄音、照相、錄影或電磁紀錄竊
    錄他人非公開之活動、言論、談話或身體隱私部位」之構成
    要件不合。
四、經查：
  (一)臺灣高雄地方法院檢察署檢察官以99年度偵字第34395 號及
    100 年度偵字第4539號偵查終結後略以：觀諸告訴人警詢時
    所提供之翻拍照片共5 張，除2 張係告訴人與被告之生活照
    外，餘3 張則為性交行為中所攝，惟自拍攝角度觀之，有2
    張為被告及告訴人2 人之近距離特寫畫面，餘1 張則為被告
    於性交行為過程中調整攝影角度時所攝，此有告訴人提出之
    翻拍照片在卷可稽，足認該親密影片拍攝當時，告訴人自應
    知悉並同意該影片之拍攝，而並未違背告訴人意願，則揆諸
    前揭法條及說明，自難認被告涉有何妨害祕密犯行，而令被
    告擔負刑法妨害祕密罪責。此外，復查無其他積極證據足認
    被告有何妨害祕密犯行，應認被告妨害秘密犯罪嫌疑不足，
    而為不起訴處分。
  (二)臺灣高等法院高雄分院檢察署以100 年度上聲議字第697 號
    駁回聲請人再議理由略謂：依聲請人所提出編號1 被告調整
    鏡頭角度之照片，聲請人係躺在床上，頭部略為仰起，臉朝
    鏡頭，而編號2 、3 之照片，均係近距離拍攝等情以觀，聲
    請人應無不知被告調整拍攝器材鏡頭並將拍攝器材置於近在
    咫尺處拍攝其2 人間私密行為照片之理，足認被告拍攝上揭
    照片已經聲請人同意，原檢察官以被告妨害秘密罪嫌不足，
    而為不起訴之處分，經核尚無不合，因認告訴人再議之聲請
    ，核無理由，而予駁回。
  (三)本院觀諸卷內編號1 、2 、3 照片，係分別自不同角度所拍
    攝，其中編號2 、3 之照片復為近距離特寫之畫面，此與一
    般偷拍者多由單一固定角度架設鏡頭拍攝，且距離被攝者仍
    有相當距離之情形迥異，故被告是否未經聲請人同意即擅自
    竊錄上開畫面，即非無疑；再者，縱然現今科技日新月異，
    側錄設備亦多趨為精巧，然舉凡攝像設備、鏡頭等物仍為具
    有相當體積之實體物品，倘距離被拍攝者過近，仍有遭被偷
    拍者發現之可能，故若竊錄者不欲他人發現鏡頭，理應會將
    錄影設備架設於與被拍攝者具有一定距離，且拍攝角度採廣
    角之方式，以求鏡頭不易被他人發現，並且得以確實攝得所
    有畫面，從而，在未得被拍攝者同意之情形下所竊錄之畫面
    ，其取景角度應較為接近廣角，且無特寫鏡頭，方屬合理；
    然查諸卷內編號3 之照片，乃近距離拍攝聲請人及被告雙方
    性行為之特寫畫面，且依其取景角度以及僅有聲請人、被告
    之部分身體入鏡之情形以觀，該鏡頭距離雙方甚近，應係拍
    攝者當場以手持或其他人為方式刻意調整拍攝鏡頭角度而攝
    錄，而與事先架設側錄設備以廣角方式拍得之畫面迥然相異
    ，若被告果係在聲請人不知情之情形下加以竊錄上開畫面，
    當無甘冒被發現之風險，而以如此近之距離拍攝之理，是被
    告稱其業已徵得聲請人同意始拍攝上開畫面之詞，堪值採信
    。本件既乏積極證據足以證明被告有何妨害秘密之犯行，本
    於無罪推定及有疑唯利被告之解釋原則，即應為有利被告之
    認定，而難遽以刑法妨害秘密罪嫌相繩。
  (四)檢察官不起訴處分意旨及臺灣高等法院高雄分院檢察署檢察
    長再議聲請駁回意旨皆已詳述其認定事實所憑證據及理由，
    且上開不起訴處分書及處分書理由所憑之事證，復經本院調
    閱前開卷證核閱無訛，堪認其所採事實均確有所據，且業已
    詳實調查卷內相關證據。聲請意旨雖認檢察官以該照片係近
    距離特寫畫面而斷言聲請人應知悉並同意該影片之拍攝，並
    憑空想像被告有於性行為過程中調整鏡頭，有違背證據法則
    及認事用法錯誤之違失情形，然原處分意旨及再議聲請駁回
    意旨均憑卷內既有之證據，本於客觀之經驗法則予以推論事
    實，核其推理論證過程並無何顯然違反論理及證據法則之處
    ，且其依現有證據所推導出之事實，亦無何顯然悖離一般人
    日常生活經驗之情形，從而，檢察官不起訴處分以及檢察長
    再議聲請駁回意旨皆無違背經驗法則、論理法則或其他證據
    法則之情事。再者，上開翻拍照片之錄影光碟並未扣案，且
    臺灣高雄地方法院檢察署檢察官先前以該光碟拍攝時間距離
    聲請搜索扣押時間已近年餘，而駁回聲請人搜索扣押該光碟
    之聲請等情，此經本院調閱臺灣高雄地方法院檢察署99年度
    保全字第23號卷宗確認無訛，本於交付審判制度僅就檢察官
    所為不起訴或緩起訴之處分是否正確加以審查之目的，本院
    自不得再就未曾顯現於偵查卷內之證據另行蒐證及重為調查
    ，聲請人請求命被告接受測謊及提出當時拍攝之「拍攝器具
    」與「拍攝當時攝影器材放置位置」以供勘查等語，即有未
    洽。
五、綜上，本院認本件並無不利被告且足以動搖原偵查檢察官事
    實認定，及處分決定之事證未經檢察機關調查或斟酌，或不
    起訴處分書所載理由違背經驗法則、論理法則或其他證據法
    則等得據以交付審判之事由存在，聲請意旨既未據敘明其指
    述之具體憑據，復不能指明前開檢察官本於確信，依調查證
    據所得獲致心證而為不起訴及駁回再議處分之過程有何瑕疵
    ，揆諸前開說明，自不得遽認原不起訴處分及駁回再議之處
    分有何違法不當。是聲請人猶以上開情詞提起本件交付審判
    ，指摘原不起訴處分及駁回再議聲請之理由不當，為無理由
    ，應予駁回。
六、依刑事訴訟法第258條之3第2項前段，裁定如主文。
中    華    民    國  100     年    7     月    11    日
                  刑事第十四庭  審判長法  官  陳銘珠
                                      法  官  李俊霖 
                                      法  官  謝琬萍
以上正本證明與原本無異。
不得抗告。
中    華    民    國  100     年    7     月    11    日
                                      書記官 陳玉娥